最高法院刑事判決　　　　　　九十四年度台上字第五六七一號
　　上　 訴　 人　台灣高等法院台南分院檢察署檢察官
　　上訴人即被告　甲○○
　　　　　　　　　　　　　之1.
上列上訴人等因被告偽造有價證券案件，不服台灣高等法院台南
分院中華民國九十一年十二月二十六日第二審更審判決（九十一
年度上更(一)字第五一０號，起訴案號：台灣台南地方法院檢察署
八十七年度偵字第一三四五號），提起上訴，本院判決如下：
    主  文
原判決撤銷，發回台灣高等法院台南分院。
    理  由
本件原判決認定上訴人即被告甲○○於民國八十五年一月二十五
日召集民間互助會乙組，會期至八十七年一月二十五日為止，共
二十五會，每會會款新台幣（下同）三萬元，採內標制，於每月
二十五日在台南縣永康市○○○路三八一巷七十七弄十八號其住
處開標，得標會員須於得標翌日簽發金額三萬元之本票，以供向
活會會員收取會款之擔保。乃被告意圖為自己不法之所有，於八
十五年九月二十五日冒用會員戴均芳（即許戴均芳）、林文芳之
名義得標，致其他活會會員陷於錯誤而交付會款；復利用其妻楊
淑惠（已判決無罪確定）冒用戴均芳、林文芳之名義偽造原判決
附表編號一、二所示金額各三萬元之本票共二紙，並加蓋偽造之
「戴均芳」、「林文芳」印章於本票上，分別交付不知情之活會
會員郭國華、戴均芳，以掩飾其冒標之行為，共詐得三萬元（標
會利息為一萬五千元，二會合計三萬元）等情。因而撤銷第一審
諭知被告無罪部分之判決，改判論處被告連續意圖供行使之用，
而偽造有價證券罪刑。固非無見。
惟查刑法上之連續犯，除主觀上基於概括之犯意外，客觀上須其
數行為有先後次序可分，逐次實施而具連續性，且每次行為各自
獨立，在刑法評價上均可獨立成罪，而犯同一之罪名者，始足當
之。依原判決認定之事實，被告冒用戴均芳、林文芳之名義標得
會款，係於八十五年九月二十五日開標時一次為之，則被告是否
有連續數個冒名投標之行為以訛詐會款？其利用楊淑惠偽造本票
二紙，究係同時同地密接為之？或有數個獨立之偽造本票行為存
在？均非無疑。事實尚欠明瞭，自不足為適用法律之依據。乃原
判決未詳加調查，明白認定，遽謂被告先後二次詐欺及偽造有價
證券之犯行，時間緊接，所犯罪名相同，顯係各基於概括犯意為
之，應分別依刑法第五十六條規定以一罪論，並加重其刑（見原
判決第七面第二行至第四行），難謂於法無違。再，原判決認定
被告於八十五年一月二十五日召集民間互助會，會期至八十七年
一月二十五日止，共二十五會（含會首），於每月二十五日開標
等情。如果無訛，上開互助會會期共二十五個月，除第一個月之
會款由會首即被告收取外，其餘按月開標一次，每次開標僅祗一
個會員得標。從而被告於八十五年九月二十五日開標時，能否同
時冒用戴均芳、林文芳二個會員之名義參與投標並均得標？被告
冒名投標時，尚有十七個活會會員，以原判決認定之標息一萬五
千元計算，其向活會會員詐得之金額是否僅為三萬元？原判決復
認得標會員須於得標翌日簽發金額三萬元之本票，作為向活會會
員收取會款之擔保，則被告偽造之本票是否僅原判決附表所示之
二紙？上開互助會之投標方式為何？被告冒用戴均芳、林文芳之
名義投標，有無偽造（準）私文書（標單）之問題？實情如何，
併應查明釐清，始足為判決之基礎。檢察官及被告上訴意旨分別
指摘原判決違背法令，尚非全無理由，應認仍有撤銷發回更審之
原因。
據上論結，應依刑事訴訟法第三百九十七條、第四百零一條，判
決如主文。
中　　華　　民　　國　九十四　年　　十　　月　 十三　 日
                      最高法院刑事第三庭
                          審判長法官  紀　俊　乾
                                法官  黃　正　興
                                法官  劉　介　民
                                法官  陳　東　誥
                                法官  孫　增　同
      本件正本證明與原本無異
                                      書  記  官
中　　華　　民　　國　九十四　年　　十　　月　 十七 　日
                                                      v
